【裁判字號】    97,台上,703
【裁判日期】    970221
【裁判案由】    強盜
【裁判全文】
最高法院刑事判決              九十七年度台上字第七０三號
上  訴  人  甲○○
選任辯護人  曾昭牟律師
上列上訴人因強盜案件，不服台灣高等法院中華民國九十六年十
月十八日第二審判決（九十六年度上訴字第三三九七號，起訴案
號：台灣板橋地方法院檢察署九十三年度偵字第一二七二八號）
，提起上訴，本院判決如下：
    主  文
上訴駁回。
    理  由
按刑事訴訟法第三百七十七條規定：上訴於第三審法院，非以判
決違背法令為理由，不得為之。是提起第三審上訴，應以原判決
違背法令為理由，係屬法定要件。如果上訴理由所指摘原判決違
法情事，顯與法律規定得為第三審上訴理由之違法情形，不相適
合時，即應認其上訴為違背法律上之程式，予以駁回。本件原判
決維持第一審依修正前刑法牽連犯從一重論上訴人甲○○以成年
人與少年共同強盜而擄人勒贖罪刑（處有期徒刑十年四月，並為
相關之沒收宣告）之判決，駁回上訴人在第二審之上訴，係以：
本件強盜而擄人勒贖等事實，有上訴人於警詢及檢察官偵訊時之
自白可稽，並據證人即被害人乙○○、丙○○於偵審中指證歷歷
（即本案係上訴人與共犯廖建順等謀議共同以誣指他人詐賭之手
法，對該他人實行強盜而擄人勒贖之行為，於案發時、地，由共
犯廖建順誣指乙○○、丙○○二人詐賭，隨即出聲示意隱匿在房
間內之上訴人及共犯楊國榮，分持扣案之不具殺傷力金屬玩具手
槍，出來至客廳押住乙○○、丙○○，予以輪番毆打，嗣乙○○
、丙○○趁隙逃離現場，惟乙○○遭廖建順等人追上並捉進由廖
建順駕駛自用小客車內，再度將乙○○置於渠等實力支配下，並
強押至台北縣樹林市○○街一八二之九號山區鐵皮屋前，由廖建
順喝令乙○○跪下，並以上開其中一支金屬玩具手槍之槍托，毆
打乙○○之頭部，嗣由廖建順指示上訴人、江蒍臣、樊○○（姓
名年籍詳卷）三人，輪流持上開金屬玩具手槍，在該鐵皮屋外看
守乙○○，上訴人並依廖建順之指示，使用膠帶綑綁乙○○之雙
腳，且與江蒍臣、樊○○分持鐵鏟、椅子等物毆打乙○○，嗣廖
建順等人將乙○○押進廖建順駕駛上開自用小客車之後座，由江
蒍臣、詹文宗分坐在乙○○兩側加以看守，上訴人則騎用陳吟虹
之機車搭載樊○○尾隨在後，將乙○○從上址山區鐵皮屋外押往
詹文宗所經營之賭場繼續將乙○○置於渠等實力支配下，最後將
乙○○押往土城市○○路陳吟虹租用之「雪汽車旅館」第一０
八號房間內，由廖建順以電話向乙○○之母林蕭秀英勒索贖款等
情），且有證人即少年共犯樊○○及證人林蕭秀英、林朝乾、吳
國誌之證供可憑；又依證人即同案被告廖建順、詹文宗、楊國榮
、陳吟虹、江蒍臣分別於偵查或第一審證述情節，亦足認乙○○
、丙○○二人確有遭受廖建順等人毆打及剝奪行動自由情事；此
外並有金屬玩具手槍、鐵棍、鐵鏟、乙○○與丙○○簽寫之切結
書及本票等扣案可證，及有搜索扣押筆錄暨扣押物品目錄表、中
英醫院診斷證明書、亞東醫院診斷證明書、旅客登記單、贓物認
領保管單、乙○○受傷照片、現場及贓證物照片、內政部警政署
刑事警察局槍彈鑑定書及中國信託商業銀行歷史交易查詢報表等
在卷可佐等證據資料，而為論斷，已敘明其所憑之證據及認定之
理由。並說明：上訴人雖於第一審主張：其於警詢時之自白，係
出於警員利用「污點證人」為誘因，而為利誘、詐欺，不具任意
性，無證據能力云云，然依上訴人於第一審所供：「當天我被逮
捕，被帶到海山分局，在分局裡面製作筆錄之前，有二、三個警
察過來跟我說要我當『污點證人』，指證廖建順他們犯罪，如果
這樣，他們願意向檢察官為我們說好話，當時江蒍臣及樊○○坐
在我旁邊，隔一小段距離，大約六、七步的距離，警察是跟我一
個人說這些話，我說好，並且把警察所說的話，說給江蒍臣及樊
○○聽，他們二人聽了之後就說知道了，依我的瞭解，應該就是
表示願意當『污點證人』，我當時聽了警察的話後，也同意要當
『污點證人』」等語，此僅能認定警員當時有表示願向檢察官為
上訴人說好話而已，尚無提出任何具體利益（例如擔保可以直接
釋放、交保或免於訴追處罰等）引誘上訴人；而所謂「願意向檢
察官說好話」，依一般經驗法則，不可能係指要向檢察官關說，
使上訴人獲致不應取得之利益，類此抽象說詞，充其量係謂願將
上訴人坦承犯行且配合警員查緝犯罪之態度轉告檢察官知悉，俾
檢察官為適法之處理，衡情不致影響上訴人之認知及判斷，是否
願意自白，仍由上訴人依其自由意志決定，並無違反任意性；又
所謂「污點證人」，乃一般社會通常用語，未必一概均有證人保
護法之適用餘地，況是否適用該法，亦非警員可以片面決定，本
件警員既未對上訴人擔保將來是否適用證人保護法為何種處置，
縱上訴人嗣後並無證人保護法之適用機會，難認其警詢自白係出
於詐欺所致，是應認其自白具任意性，並經調查其他必要證據，
認與事實相符，自有證據能力各等情。對於認定上訴人確為本件
之強盜而擄人勒贖犯行，上訴人否認犯罪所辯為不足採信，至其
餘證人江蒍臣所供乙○○自陳詐賭，縱有其事，係乙○○在遭上
訴人等強押、毆打之下非出於自由意志之供述，另廖建順指稱乙
○○等詐賭之手機錄影存證，經勘驗內容則純係廖建順事後要求
乙○○、丙○○配合演練加以拍攝者，業據廖建順自承在卷，均
不足為上訴人有利之認定，俱依憑卷證資料，在理由內詳加審認
、論駁。從形式上觀察，原判決並無足以影響判決結果之違法情
形存在。上訴意旨略稱：(1)上訴人在警詢時，因警員表示如指證
廖建順等犯罪，警方願向檢察官說好話，乃誤以為可成為「污點
證人」而獲減輕刑罰之機會，遂在違反個人自由意願下承認犯行
，違反自白之任意性，原審採為論罪證據，自屬違法。(2)原判決
事實欄第三項既載稱：九十三年八月六日凌晨二時許，廖建順等
人將乙○○從台北縣樹林市○○街山區鐵皮屋外，押往詹文宗在
土城市○○路經營之賭場後，「嗣乙○○與陳吟虹離開上址賭場
」等情，卻又謂「由甲○○、詹文宗、江蒍臣、樊○○四人留在
上址賭場看守乙○○過夜」，並有後續之控制乙○○行動自由及
勒贖錢財之情事，自有事實與理由矛盾之違法云云。然查原判決
事實欄第三項雖載稱：廖建順駕車（陳吟虹坐副駕駛座）將乙○
○押往詹文宗在土城市○○路經營之賭場後，「嗣乙○○與陳吟
虹離開上址賭場」等語，惟已緊接載明「由甲○○、詹文宗、江
蒍臣、樊○○四人留在上址賭場看守乙○○過夜」，對照其前後
文句，上開所謂「嗣乙○○與陳吟虹離開上址賭場」，其中之「
乙○○」顯係「廖建順」之誤寫，並不影響判決本旨，自不得執
為適法之第三審上訴理由。至上訴人主張警詢時係遭警方以其充
當「污點證人」而為利誘，自白欠缺任意性乙節，並無足採，已
據原判決論駁如上，其推理論斷衡諸證據法則等並無違背，上訴
意旨就此部分置原判決所為明白論斷於不顧，仍持己見再事爭辯
，亦難認符合首揭法定之第三審上訴要件。綜上說明，應認本件
上訴違背法律上之程式，予以駁回。又原判決認定上訴人與共犯
等持強盜取得乙○○之現金卡，至自動櫃員機前輸入密碼提領現
金，以此不正方法，由自動付款設備取得乙○○之財物，另犯刑
法第三百三十九條之二第一項之罪部分，因該罪之最重法定本刑
為三年以下有期徒刑，核屬刑事訴訟法第三百七十六條第一款之
案件，與之有刑法修正前牽連犯關係之強盜而擄人勒贖之重罪部
分上訴既不合法，本院自無從就該牽連之輕罪併為實體上審理，
依刑事訴訟法第三百七十六條規定，此部分既經第二審判決，自
不得上訴於第三審法院，上訴人亦對之提起上訴，顯非適法，應
併予駁回。
據上論結，應依刑事訴訟法第三百九十五條前段，判決如主文。
中    華    民    國  九十七  年    二    月  二十一  日
                      最高法院刑事第十二庭
                          審判長法官  邵  燕  玲
                                法官  李  伯  道
                                法官  孫  增  同
                                法官  吳      燦
                                法官  李  英  勇
      本件正本證明與原本無異
                                      書  記  官
中    華    民    國  九十七  年    二    月  二十六  日
                                                 H


司法院資訊處製作；財團法人民間司法改革基金會備份。
